【裁判字號】    99,上易,1985
【裁判日期】    991209
【裁判案由】    詐欺
【裁判全文】
臺灣高等法院刑事判決                99年度上易字第1985號
上  訴  人  臺灣板橋地方法院檢察署檢察官
被      告  楊敬堂
上列上訴人因被告詐欺案件，不服臺灣板橋地方法院99年度易字
第861 號，中華民國99年7 月9 日第一審判決（起訴案號：臺灣
板橋地方法院檢察署98年度調偵字第161 號），提起上訴，本院
判決如下：
    主  文
上訴駁回。
    理  由
壹、證據能力之認定部分：
    按被告以外之人於審判外之陳述，雖不符刑事訴訟法第159
    條之1 至之4 等四條之規定，而經當事人於審判程序同意作
    為證據，法院審酌該言詞陳述或書面陳述作成時之情況，認
    為適當者，亦得為證據；又當事人、代理人或辯護人於法院
    調查證據時，知有刑事訴訟法第159 條第1 項不得為證據之
    情形，而未於言詞辯論終結前聲明異議者，視為有前項之同
    意，同法第159 條之5 定有明文。立法意旨在於傳聞證據未
    經當事人之反對詰問予以核實，原則上先予排除。惟若當事
    人已放棄反對詰問權，於審判程序中表明同意該等傳聞證據
    可作為證據；或於言詞辯論終結前未聲明異議，基於尊重當
    事人對傳聞證據之處分權，及證據資料愈豐富，愈有助於真
    實發見之理念，且強化言詞辯論主義，使訴訟程序得以順暢
    進行，上開傳聞證據亦均具有證據能力。查本件下列所引用
    之被告以外之人於審判外之陳述，因公訴人及被告均於本院
    準備程序及審理時表示無意見（見本院卷第23頁反面、第58
    至59頁），且迄至言詞辯論終結前未再聲明異議，而本院審
    酌上開證據資料製作時之情況，無不當取供及證明力明顯過
    低之瑕疵，且經本院於審判期日依法進行證據之調查、辯論
    ，被告於訴訟上之程序權已受保障，故揆諸前開規定，認前
    揭證據資料應有證據能力。
貳、實體部分：
一、公訴意旨略以：被告楊敬堂係鴻林生活事業有限公司（下稱
    鴻林公司）業務員，明知自然人不得從事靈骨塔塔位之銷售
    、租賃，且鴻林公司亦不得從事上開殯葬場所開發租售，一
    般自然人無從經營靈骨塔銷售營利之業務，竟意圖為自己及
    鴻林公司不法之所有，於民國（下同）97年5 月15日，利用
    臺北縣瓦斯公司名義進入告訴人王宗選位於臺北市○○街49
    號7 樓之2 之住處內安裝瓦斯設備之際，因見告訴人王宗選
    當時已達90歲高齡，其精神心智與判斷力較一般人薄弱，且
    僅有不諳經營、投資靈骨塔事業之外籍勞工KHOTIJAHSITI在
    旁陪伴，即藉此機會向王宗選佯稱：每1 個塔位成本僅新臺
    幣（下同）16萬8 千元，但每個塔位可以20萬至21萬元之價
    格賣出，而鴻林公司亦會幫忙銷售，有可觀利潤云云，致使
    告訴人王宗選陷於錯誤，乃接續提領現金共計168 萬元交付
    與被告楊敬堂，用以購買塔位，嗣因告訴人王宗選發覺塔位
    顯不具有16萬8 千元之價值，始知受騙，因認被告涉犯刑法
    第339 條第1 項之詐欺取財罪及第341 條第1 項之準詐欺取
    財罪嫌云云。
二、按犯罪事實應依證據認定之，無證據不得認定犯罪事實；不
    能證明被告犯罪者，應諭知無罪之判決。刑事訴訟法第154
    條第2 項、第301 條第1 項分別定有明文。次按事實之認定
    ，應憑證據，如未能發現相當證據，或證據不足以證明，自
    不能以推測或擬制之方法，以為裁判之基礎；又認定犯罪事
    實所憑之證據，雖不以直接證據為限，間接證據亦包括在內
    ，然而無論直接或間接證據，其為訴訟上之證明，須於通常
    一般之人不致有所懷疑，而得確信其為真實之程度者，始得
    據為有罪之認定；再認定不利於被告之事實，須依積極證據
    ，苟積極證據不足為不利於被告事實之認定時，即應為有利
    於被告之認定，更不必有何有利之證據（最高法院40年臺上
    字第86號、76年臺上字第4986號、30年上字第816 號判例意
    旨參照）。另按檢察官就被告犯罪事實，應負舉證責任，並
    指出證明之方法，刑事訴訟法第161 條第1 項定有明文。是
    以檢察官對於起訴之犯罪事實，應負提出證據及說服之實質
    舉證責任，倘其所提出之證據，不足為被告有罪之積極證明
    ，或其指出證明之方法，無從說服法院以形成被告有罪之心
    證，基於無罪推定之原則，自應為被告無罪判決之諭知（最
    高法院92年臺上字第128 號判例意旨參照）。
三、公訴人認被告涉犯詐欺取財罪嫌，無非係以證人即告訴人王
    宗選於偵查中指述、證人即告訴人所聘外傭KHOTIJAHSITI、
    證人即鴻林公司負責人陳信雄之證述及臺北縣政府98年7 月
    23日北府民生字第0980443290號函等為其論據。訊據被告固
    供承有於上開時、地向告訴人王宗選推銷購買靈骨塔塔位，
    並向告訴人收取168 萬元價金等事實不諱，惟矢口否認有何
    詐欺取財之犯行，辯稱：伊在鴻林公司只是擔任業務員，伊
    都是照公司程序推銷，且鴻林公司之營利事業登記也有記載
    殯葬場所之開發、出售，當時告訴人雖已經90幾歲，但意識
    很清楚，伊是經過告訴人同意才販售，並無藉裝設瓦斯設備
    之機推銷而詐騙告訴人等語。經查：
  (一)卷附臺北縣政府98年7 月23日北府民生字第0980443290號函
    文說明欄二、(二)固載稱：「……經查宜城開發有限公司及鴻
    林生活事業有限公司並未向本府申請殯葬設施經營業設立許
    可，不得從事上開殯葬場所開發租售、祭祀用品批發零售等
    行為」，說明欄二、(四)亦載稱：「依同條例（即殯葬管理條
    例）第38條第3 項規定：『殯葬服務業依法辦理公司、商業
    登記……』之意旨，法規僅規定公司、商號或其他法人得登
    記為殯葬服務業，故自然人不得從事靈骨塔塔位之銷售、租
    賃。」等語（見偵卷第93頁）；惟按「殯葬設施係指公墓、
    殯儀館、火化場及骨灰（骸）存放設施」、「殯葬服務業分
    殯葬設施經營業及殯葬禮儀服務業」及「經營殯葬服務業，
    應向所在地直轄市、縣（市）主管機關申請設立許可後，依
    法辦理公司或商業登記，並加入殯葬服務業之公會，始得營
    業。其他法人依其設立宗旨，從事殯葬服務業者，應向所在
    地直轄市、縣（市）主管機關申請經營許可，領得經營許可
    證書，始得營業」，殯葬管理條例第2 條、第37條及第38條
    第1 項分別定有明文，是屬於殯葬服務業之「殯葬設施經營
    業」（即經營公墓、殯儀館、火化場及骨灰（骸）存放設施
    者）及「殯葬禮儀服務業」（即提供殯葬禮儀服務者），始
    適用殯葬管理條例第38條第1 項須經主管機關申請設立許可
    後，依法辦理公司或商業登記，並加入殯葬服務業之公會，
    始得營業之規定。查被告所任職之鴻林公司，其營業項目之
    一為「H0000000殯葬場所開發租售業」，有臺北縣政府營利
    事業登記證影本在卷可憑（見偵卷第59頁）；而所謂「殯葬
    場所開發租售業」，依其細類定義及內容為投資興建殯儀館
    、火葬場及靈（納）骨堂（塔）及其他喪葬設施之出租出售
    業，有公司行號營業項目代碼表節本在卷可考（見原審卷第
    53頁）；再被告係以鴻林公司業務員身分出面與證人即告訴
    人王宗選接洽購買靈骨塔塔位之業務，實際上則係由鴻林公
    司與告訴人簽訂契約購買塔位乙節，亦有專案塔位契約書影
    本4 張在卷可考（見偵卷第37至40頁）；是被告在鴻林公司
    擔任業務員，係以鴻林公司名義向告訴人推銷購買靈骨塔塔
    位之行為，並非以其個人名義而為之，自未違反上開殯葬管
    理條例之相關規定。檢察官援引上述臺北縣政府98年7 月23
    日北府民生字第0980443290號函文，認被告違反自然人不得
    從事靈骨塔塔位之銷售乙節，顯有誤會。況本件縱鴻林公司
    確有違反上開殯葬管理條例相關規定，然被告僅係鴻林公司
    之業務員，是否知悉鴻林公司未經主管機關申請設立許可後
    ，並加入殯葬服務業之公會，即擅自開始營業等情，尚非無
    疑，自難遽認被告有何「施用詐術」之不法行為。
  (二)證人即告訴人王宗選於偵查中指稱：「97年5 、6 月，因我
    要修理瓦斯安全設備，陳信雄派楊敬堂和1 個工人到我家修
    理，工人走後，楊敬堂以買1 個塔位成本只要16萬8 千元，
    而且公司會幫我銷售，每個塔位可以賣20萬元、21萬元，有
    利潤為由，要我投資，我於是分7 次，每次都拿現金給被告
    楊敬堂，共買10個塔位168 萬元，被告拿現金時就給我一部
    分權狀，總共90份資料，共10個塔位權狀」等語（見97年度
    他字第7446號卷第2 頁）；嗣於偵訊時具結證稱：「（問：
    對方如何詐騙你？）楊敬堂從97年5 月15日到6 月15日他到
    我家7 次共168 萬元，送了很多靈骨塔權狀，我都是從台北
    富邦銀行領出現金交給楊，第2 天楊會送統一發票給我，我
    之後有把統一發票、我們到靈骨塔看的照片親自送給台北地
    檢署」，「（問：當初為何要買靈骨塔？）當初我請人來修
    瓦斯，修瓦斯工人走了，幹部楊敬堂留下來就跟我說作靈骨
    塔很會賺錢，他拿著靈骨塔所有權狀、靈骨塔的照片給我看
    ，之後大約是97年8 月初我到他們公司找他們把錢還我，他
    們就說要給我錢可以，是借我20萬元，但是要把我的權狀資
    料拿走，後來他們就去我加把這些權狀拿走，我家的外傭有
    看到」，「（問：楊當初如何跟你推薦靈骨塔？）楊說你買
    靈骨塔，初一、十五會有和尚念經，買了轉手可以賺錢，我
    簽約付錢了後，之後我去靈骨塔現場看是沒有人管理的」等
    語（見偵卷第9 、10頁）；於原審審理時具結後證述：「（
    問：97年5 月15日你是否有遇到被告楊敬堂？）我因為家裡
    瓦斯問題，打電話給瓦斯公司，被告到了之後裝了瓦斯感應
    器3500元，工人走了，被告在客廳跟我還有外傭一起聊天，
    我因為在淡水有一些存款壹佰多萬元，利息很少，被告來了
    之後就說靈骨塔很賺錢，我的錢也沒有地方可以用，就分了
    7 次總共168 萬元交給被告，第1 次有給訂金，之後交付7
    次，都有發票」，「（問：被告如何知道你有1 百多萬元的
    存款？）被告不知道，是我跟他說的，被告就說靈骨塔很賺
    錢，是我想要投資的，所以我才給被告訂金。我每次給他錢
    後，隔天就拿統一發票給我，還有給我所有權狀」等語（見
    原審卷第44頁）。綜上，告訴人就其如何向被告購買上開靈
    骨塔位情節，先後所述大致相符，且告訴人於原審及本院訴
    訟程序進行中，以告訴人身分到庭陳述意見時，除有些許重
    聽之外，並未見其有何因精神障礙、心智缺陷以致無法理解
    他人言語，或係無法清楚陳述事實經過等情事，堪認告訴人
    於案發當時雖已達90歲高齡，然其對於購買靈骨塔塔位之交
    易過程，包括購買塔位之數量、交付價金之次數及金額，及
    被告所告知另行轉賣之投資報酬等節，均應知之甚詳，其精
    神心智狀況與辨識能力並未較一般人有顯然不足之情形，尚
    難認被告有何利用告訴人精神、心智薄弱之機會，進而使其
    交付現金購買靈骨塔塔位之行為。況證人即告訴人王宗選於
    原審審理時具結後證述：「（問：你要買那些塔位，是否有
    跟家人討論？）我有跟我太太商量過，我們起初以為很好，
    後來才知道被騙」，「（問：你決定跟被告買靈骨塔之前，
    是否有跟家人商量過才決定？）我有跟太太商量過，我太太
    也同意。被告壹個月來了7 次，每次來以後就跟我們聊天，
    感情很好，且隔天就把統一發票送來，1 個月之後就沒有消
    息」等語（見原審卷第45頁反面），足徵告訴人在決定購買
    該些靈骨塔塔位之前，已先與其妻商量討論，並非倉促之間
    即逕自決定，同時係著眼於個人投資之目的而決定購入，自
    無從認定被告係利用告訴人王宗選不諳經營投資靈骨塔事業
    之情形下，進而詐欺取財無疑。
  (三)至告訴人雖於原審審理時證稱：「（問：被告是否有告訴你
    系爭靈骨塔如何管理？）他說我買靈骨塔可以賺錢，我那時
    93歲，腦筋也不好，我就答應分7 次把錢給被告，被告一直
    說的天花亂墜，說靈骨塔很賺錢」，「（問：被告如何說明
    買靈骨塔會賺錢？）他說壹個靈骨塔是某個價錢，現在我忘
    記數字，可以賺幾萬元，如果我買10個，就可以賺幾十萬元
    」，「（問：被告有無告訴你壹個靈骨塔可以賺多少錢？）
    多少錢我也講不清楚，就是我的168 萬元，投進去可以賺幾
    十萬元，但是1 個月後，他就說他有點事情要辦，沒有辦法
    再來找我，後來就找不到被告」，「（問：你所買的靈骨塔
    要賣給何人才可以賺錢？）被告說我買的靈骨塔他們可以幫
    我賣，我只要負責賺錢即可，不用管賣給何人。楊敬堂不來
    之後，我與我太太及外傭商量之後，打算之後要去現場看一
    下，我們看了一下，才知道上當了，那裡什麼都沒有，只有
    6 、7 個墳墓，還有壹條路，也沒有人在那裡管，我們才知
    道上當了」，「（問：被告如何承諾你，要幫你出售靈骨塔
    賺錢？）他叫我不要管，說他們會幫我賣，還說有壹個朋友
    打算把我的靈骨塔通通買走，後來就沒有消息了，我才知道
    上當了」云云（見原審卷第44頁）。惟按刑法上詐欺罪之立
    法意旨，雖以禁止於經濟行為中使用不當之方法得利為規範
    目的，惟經濟行為本身原寓有不同程度之不確定性或投資風
    險，投資人本應自行估量其主、客觀情事及搜集相關資訊，
    以作為其判斷投資與否之參考，亦即從事投資或接受投資建
    議之一方本應自行考量本身之資格、能力、信用，及投資內
    容之報酬率、資金風險等各項因素，除非於具體個案中，有
    具體情事，足認違背正當之經濟秩序，而該當詐欺罪之構成
    要件，尚難僅以當事人之一方所表示之投資報酬事後無法達
    成，即認成立詐欺罪。是縱被告有向告訴人誇稱投資購買靈
    骨塔塔位可以賺錢，投進去168 萬元可以賺幾十萬元之情事
    ，惟被告向告訴人推銷購買之靈骨塔（塔位）均係具有實體
    之物件，且告訴人亦自始知悉該靈骨塔所在位置之詳細地址
    ，告訴人可輕易親自或委託他人至現場查知該靈骨塔之現況
    是否與印製之廣告照片相同，並進一步查估其現況價值及增
    值空間，衡情當不致聽信被告片面之說詞，即決定購買價值
    多達168 萬元之靈骨塔塔位共計10個；再參以告訴人決定購
    買本件靈骨塔塔位前，有事先與其妻商量討論，已如前述，
    且於偵查中及原審、本院審理時復自承事後有到現場去查看
    之事實，堪認告訴人決定購買靈骨塔塔位前，已有作過相當
    程度之徵詢意見及考量，並非僅以被告所宣稱內容及DM內容
    ，作為決定購買靈骨塔塔位與否之唯一依據，且告訴人亦非
    全無評估靈骨塔塔位現況及其價值之正常管道，是縱被告聲
    稱投資購買靈骨塔塔位可以轉賣獲取高額利潤，且未主動帶
    同告訴人前往現場，然被告並未有明顯違背正當交易秩序之
    情事，自難認有「施用詐術」行為，而告訴人亦未有因陷於
    錯誤而購買靈骨塔塔位之情事。至告訴人雖另於本院指稱伊
    曾到現場發現只有土葬的墳墓及水泥地，其他的什麼都沒有
    ，也沒有靈骨塔，與被告交付之DM不一樣云云（見本院卷第
    47頁）；而證人KHOTIJAHSITI（即告訴人之外傭）於偵查中
    經具結亦證稱：「（問：之後有與王一起去看淡水的墓園嗎
    ？）97年7 月6 日有與王、王的朋友（唐崇瑛) 去現場看，
    現場是有一些建物，旁邊還有一些沒有完全開發好的，那邊
    有1 個人，有與唐崇瑛聊天」，「（問：楊給王的照片與你
    們去現場看的實景相同嗎？）好像不一樣。照片好漂亮，但
    現場我們去看是亂七八糟」等語（見偵卷第11頁）；然證人
    林子康即鴻林公司前員工於本院審理時具結後證述：「（問
    ：你原來是這家公司的經理？）對」，「（問：你們究竟是
    賣土地持分，還是只有塔位，還是二者均有？）二者均有，
    實際上來說應該是骨灰位。塔位包含範圍比較大。是骨灰位
    ，包含土地的部分」，「（問：土地持分有無過戶登記給告
    訴人？）有」，「（問：現場有沒有如卷附墓園DM相同，還
    是虛擬的？）實際就是如DM一樣，是蓋好的」，「（問：告
    訴人為何會說他到現場是荒地及6 、7 個墳墓？）我合理的
    懷疑告訴人可能走錯地方了」，「（問：現場有沒有長期人
    員在管理？）有。長期都有人在，而且打電話都有人在，現
    場有一個服務處，只有上班時間會在，半夜就沒有人在」，
    「（問：目前營運是否正常？）正常」，「……（問：你們
    當初說很好，轉手可以賣3 、4 萬元，但是託給你們賣，卻
    賣不掉？）我們會介紹風水不錯，當時買土地1 百多萬元的
    人很多，我們已經蓋好，很多人都已經買起來，到現場還可
    以看到售字，當時我們公司會介紹這些未來的東西，看他們
    要不要」，「（問：權狀是真的還是假的？）權狀是地政事
    務所發的」等語（見本院卷第42至43頁），堪認告訴人是否
    誤認本件靈骨塔位設置之處所，非無疑義。況證人林子康於
    本院審理時當庭將本件靈骨塔塔位之土地權狀1 張、使用權
    狀20張交付告訴人；是顯難遽以告訴人及證人KHOTIJAHSITI
    上開所述據為不利被告之認定。至告訴人雖聲請傳喚陳信雄
    ，然證人陳信雄已於原審到庭具結證稱：「我是公司的負責
    人，但是實際上的業務，有1 位主管林子康幫我處理，所以
    詳情我不清楚，經銷合約我有簽立沒錯，但是公司的運作是
    林子康處理的」等語（見原審卷第43頁），堪認證人陳信雄
    雖係該公司負責人，惟實際業務係由證人林子康及被告與告
    訴人接洽，自無再行傳喚證人陳信雄之必要，附此敘明。
四、綜上所述，被告係以鴻林公司名義與告訴人王宗選簽訂本件
    靈骨塔塔位買賣契約，且被告向告訴人推銷本件靈骨塔塔位
    時，並未利用告訴人精神、心智薄弱之機會施用何詐術，而
    使告訴人陷於錯誤同意購買，並交付現金購買本件靈骨塔塔
    位，實難僅以上開函示及被告未主動帶同告訴人前往現場勘
    查，即遽認被告於向告訴人推銷靈骨塔塔位時即有施用詐術
    犯行。本件檢察官所指之證據方法尚不足以證明上開犯罪事
    實達無合理懷疑之程度；此外，復查無其他積極證據足資證
    明被告有何詐欺犯行，揆諸首開說明，自應認被告之犯罪尚
    屬不能證明，以昭慎重。
五、原審以被告之犯罪不能證明，而諭知被告無罪之判決，經核
    尚無違誤。檢察官提起上訴，猶執前詞，仍以：(一)依殯葬管
    理條例第2 條、第37條及第38條第1 項、鴻林公司與宜城公
    司簽立經銷授權合約書、臺北縣政府98年7 月23日函所示，
    被告為鴻林公司之業務員，負責銷售宜城公司相關靈骨塔系
    列產品，且提供照片等相關資料取信告訴人，自應對其銷售
    之靈骨塔系列產品有相當程度之了解，豈能以不知宜城公司
    是否具有資格，不知鴻林公司是否可銷售靈骨塔而卸責。(二)
    被告所提出之臺北縣政府函，受文者為私立宜城公墓，並非
    宜城開發公司，而該函內容係私立宜城公墓擴充設置淡水鎮
    ○段南勢埔小段276 、276-1 、276-3 地號啟用，惟鴻林公
    司移轉登記予告訴人之坐落淡水鎮頭段南勢埔小段000-0000
    之土地，地號並不相符，故000-0000地號上是否有建好之靈
    骨塔位，已非無疑。參以證人KHOTIJAN SITI （即告訴人之
    外傭）於偵查中證稱：「（問：之後有與王一起去看淡水的
    墓園嗎？）97年7 月6 日有與王、王的朋友（唐崇瑛）去現
    場看，現場是有一些建物，旁邊還有一些沒有完全開發好的
    ，那邊有一個人，有與唐崇瑛聊天」、「（問：楊給王的照
    片與你們去現場看的實景相同嗎？）好像不一樣。照片好漂
    亮，但現場我們去看是亂七八糟」等語，故被告銷售並移轉
    所有權予告訴人之土地，其上是否有如被告提供照片之靈骨
    塔，並非無疑。且本案被告係趁修理瓦斯之機會，將靈骨塔
    DM交與告訴人，並以作靈骨塔1 個可以賺幾萬元，公司會幫
    告訴人轉售等語，使告訴人購買價值168 萬元之靈骨塔，此
    有告訴人於偵查及審判中之證述在卷可參。而被告於偵查中
    亦稱：「（問：（提示剛才列印之網頁資料）你當時是拿這
    些介紹給王看嗎？）有一點不同，但是大同小異，DM幾乎與
    網頁資料完全一樣的，後來王買了一些納骨塔位，當時也是
    經過王的同意才有買賣動作。我當時跟他說已經蓋好，是馬
    上可以使用的」；並於原審供稱：「塔位的部分我是說公司
    可以幫他賣，但是我沒有說不用管，我只有說公司會幫他找
    買家，因為我們幫他賣掉可以抽一成的傭金」等語。顯見被
    告趁修理瓦斯之機會，對告訴人誇飾所售靈骨塔系列產品之
    價值，又未帶同告訴人赴現場勘查，僅以公司會幫忙轉售等
    語，使被告相信有龐大的投資利益而購買之。而實際上被告
    移轉予告訴人之土地上，如前所述，據證人KHOTIJANSITI之
    證詞及告訴人之指訴，其上並無如DM上之靈骨塔位。是告訴
    人雖有和妻子討論，然靈骨塔之買賣係近年才掀起熱潮，為
    多數人所知，而告訴人已屆90歲之高齡，縱然仍有辨識能力
    ，亦非如青壯年之人有靈骨塔買賣之基本認識，知悉可由靈
    骨塔所在位置之詳細地址，進一步查估其現況及價值。反觀
    被告以銷售靈骨塔為業，未主動帶同告訴人前往查估現況及
    價值，甚至未向告訴人提及可赴現場查估現況及價值，而以
    誇飾靈骨塔投資價值之詐術手段，使告訴人陷於只要將款項
    交付被告，即可獲得被告所稱之龐大利益之錯誤，而購買價
    值168 萬元之靈骨塔。被告顯有詐欺犯行，原審竟為被告無
    罪之諭知，自有判決適用法則不當之違誤，指摘原判決不當
    云云。然查，本案並無積極證據足認被告有公訴人所指之詐
    欺犯行，此業據原審於判決理由內詳予論述，且並無違背經
    驗法則及論理法則。次查，「土地分割之地號，應依下列規
    定編定，並將編定情形登載於分號管理簿：一、原地號分割
    時，除將其中一宗維持原地號外，其他各宗以分號順序編列
    之。二、分號土地或經分割後之原地號土地，再行分割時，
    除其中一宗保留原分號或原地號外，其餘各宗，繼續原地號
    之最後分號之次一分號順序編列之」，為地籍測量實施規則
    第233 條所明定。查本件鴻林公司移轉登記予告訴人之土地
    坐落淡水鎮頭段南勢埔小段000-0000，依上開規定及被告所
    提出受文者為私立宜城公墓之臺北縣政府函，其中所指宜城
    公墓擴充設置地點坐落之淡水鎮頭段南勢埔小段276 地號參
    互以觀，顯見鴻林公司移轉登記予告訴人之土地「即臺北縣
    淡水鎮頭段南勢埔小段000-0000地號」係自同小段276 地號
    分割而來無訛。公訴人未查，徒以上開函文所指地號與告訴
    人受移轉土地者不相符，遽認告訴人所購靈骨塔位是否有建
    好尚非無疑，自無足採。再按證據之取捨及證據證明力如何
    ，均屬事實審法院得自由裁量、判斷之職權，苟其此項裁量
    、判斷，並不悖乎通常一般之人日常生活經驗之定則或論理
    法則，且於判決內論敘其何以作此判斷之心證理由者，即不
    得任意指摘其為違法。檢察官提起上訴，認被告確有詐欺取
    財犯行，自嫌率斷。至其他各節，則均屬檢察官對於原審依
    職權所為之證據取捨以及心證裁量，重為爭執，仍無從使本
    院形成被告有罪之心證，且未提出其他積極證據證明被告確
    有公訴人所指之詐欺犯行，是其上訴為無理由，應予駁回。
據上論斷，應依刑事訴訟法第368 條，判決如主文。
本案經檢察官王金聰到庭執行職務。
中    華    民    國    99    年    12    月    9     日
                  刑事第十四庭  審判長法  官  陳志洋
                                      法  官  遲中慧
                                      法  官  謝靜慧
以上正本證明與原本無異。
不得上訴。
                                      書記官  陳泰寧
中    華    民    國    99    年    12    月    13    日

司法院資訊處製作；財團法人民間司法改革基金會備份。
